【裁判字號】    97,消債更,247
【裁判日期】    970729
【裁判案由】    更生事件
【裁判全文】
臺灣臺北地方法院民事裁定           97年度消債更字第247號
聲  請  人  甲○○
（即債務人）            之6
上列當事人聲請消費者債務清理更生及保全處分、聲請展延事件
，本院裁定如下：
    主  文
更生之聲請及保全處分、聲請展延之聲請均駁回。
聲請費用由聲請人負擔。
    理  由
一、按更生之聲請有下列情形之一者，應駁回之：一、債務人曾
    依本條例或破產法之規定而受刑之宣告；二、債務人曾經法
    院認可和解、更生或調協，因可歸責於己之事由，致未履行
    其條件；三、債務人經法院通知，無正當理由而不到場，或
    到場而不為真實之陳述，或拒絕提出關係文件或為財產變動
    狀況之報告，消費者債務清理條例（下稱本條例）第46條定
    有明文。又，聲請更生或清算不合程式或不備其他要件者，
    法院應以裁定駁回之，但其情形可以補正者，法院應定期間
    先命補正，復為同條例第8條所明定。又，債務人於法院裁
    准消費者債務清理程序開啟前，基於謀求自身經濟生活更生
    之目的，當以積極誠實之態度，配合法院進行各項程序。如
    在證據調查上，法院雖依本條例第10條之規定，有依職權調
    查必要之事實及證據之責，然基於債務人對自身財務、信用
    、工作之狀況，本應知之最詳之理，且按同條例第44條、第
    82條及第46條第3款之意旨，債務人苟怠於配合法院調查，
    或有不實陳述之情形，則賦予法院得駁回債務人聲請之效果
    ，在在足證本條例藉由債務人恪遵協力義務之方式，以示其
    確有債務清理誠意之表現。
二、本件債務人向本院聲請更生，雖主張：其在本條例施行前，
    曾依照中華民國銀行公會會員辦理消費金融案件無擔保債務
    協商機制與金融機構成立協商，然因有不可歸責於己致履行
    顯有重大困難之事由，故向本院聲請更生，且其無擔保或無
    優先權之債務總額未逾新臺幣1,200萬元，復未經法院裁定
    開始清算程式或宣告破產云云。惟查：本院於審查債務人之
    97年6月2日所遞之更生聲請狀及所附資料，因發現其狀內記
    載與資料有出入之處，遂於97年6月17日裁定命債務人補正
    或說明，共計十三項待補正之資料或可疑之處，該裁定已合
    法送達債務人，有本院送達證書在卷可稽。惟查，債務人雖
    於97年7月1日具狀向本院說明，並於同月10日補具各該水電
    、瓦斯及電話費用之單據、95年度與金融機構協商之各期清
    償金額及證明，及說明其網路費用無法繳納之緣由，然本院
    命補正之各項問題，乃與審認債務人所附債權人清冊、財產
    及收入狀況說明書之確實性，及債務人是否確有消費者債務
    清理條例（下稱本條例）第151條之「不可歸責於己致履行
    顯有重大困難之事由」攸關。徵諸債務人之陳報內容，除就
    原補正裁定附表三第3項之「先前履約還款時之經濟來源」
    、第5項之「聲請人名下三筆土地及二筆房屋之登記謄本及
    使用情形」，未加以說明或補正資料，致本院無法審認其確
    切之財務狀況外，關於第4、7項之「豹泉公司與費葡公司之
    聲請前五年之營業活動與營業額」「債務人與費葡國際貿易
    有限公司之關係」，債務人僅答以：「豹泉及費葡為債務人
    當時所設立之公司，其中費葡一直未營運，故三年前已辦歇
    業；豹泉去年收入8萬元，今年為止僅5萬元之收入，僅能供
    本人過渡時期使用」云云，對於兩家公司五年內之營運活動
    ，無一言述及，且對其營業額，亦無任何資料供參。由卷附
    聯合徵信中心之債權人清冊資料顯示，債務人身為豹泉國際
    投顧公司之董事兼經理人、費葡國際貿易有限公司之董事，
    對於上開營業情形應知之甚詳，而非僅簡略、模糊方式說明
    。況債務人在在陳稱其長久以來無收入，致無法履行債務協
    商方案，卻復稱豹泉公司進兩年營業收入，乃供其過渡使用
    ，亦有前後說明不一之可議。況，本院命債務人補具附表三
    第3項之96年度國稅局財稅中心所得資料，以供本院審酌有
    無本件債務人狀稱「無收入致無力償還」之情形，進而認定
    有無符合「不可歸責於債務人致履行顯有重大困難」之要件
    ，然債務人僅提出94、95年度之所得資料，並未協力提出其
    他具體事證，足以證明該事由。是本件債務人聲請更生，既
    有消費者債務清理條例第46條第3款所定情形，難謂無協力
    義務之違反，而認債務人有更生之誠意。依前開說明，自應
    駁回其更生之聲請，爰裁定如主文。至於，聲請人97年7月1
    日、同年月18日之保全處分之聲請狀、聲請展延狀，均因本
    件更生之聲請駁回，而失其附麗，遂一併駁回其聲請，併予
    說明。
中    華    民    國    97    年    7     月    29    日
              民事第四庭    法  官  黃柄縉
上為正本係照原本作成
如不服本裁定，應於裁定送達後10日內，以書狀向本院提出抗告
，並繳納抗告費新臺幣1千元
中    華    民    國    97    年    7    月    29    日
                            書記官  王黎輝


司法院資訊處製作；財團法人民間司法改革基金會備份。
